【裁判字號】    99,監宣,96
【裁判日期】    990827
【裁判案由】    監護宣告
【裁判全文】
臺灣臺南地方法院民事裁定              99年度監宣字第96號
聲  請  人  丙○○
上列聲請人聲請監護宣告事件，本院裁定如下：
    主      文
宣告丁○○（女，民國○○年○月○日生、身分證統一編號：Ｚ00000
0000號，住臺南縣歸仁鄉○○村○○路○段280號）為受輔助宣告
之人。
選定聲請人丙○○（男，民國○○年○月○日生、身分證統一編號：
Ｚ000000000號，住臺南縣歸仁鄉○○村○○路○段280號）為受輔
助宣告之人之輔助人。
聲請費用新臺幣壹仟元由受輔助宣告之人丁○○負擔。
    理    由
一、按對於因精神障礙或其他心智缺陷，致其為意思表示或受意
    思表示，或辨識其意思表示效果之能力，顯有不足者，法院
    得因本人、配偶、四親等內之親屬、最近一年有同居事實之
    其他親屬、檢察官、主管機關或社會福利機構之聲請，為輔
    助之宣告，民法第15條之1第1項定有明文。次按，法院對於
    監護之聲請，認為未達民法第14條第1項之程度，而有輔助
    宣告之原因者，得依聲請或依職權以裁定為輔助之宣告，民
    事訴訟法第624條之3第1項亦定有明文。再按受輔助宣告之
    人，應置輔助人，民法第1113條之1第1項亦定有明文。
二、本件聲請意旨略以：丁○○（女，民國○○年○月○日生、身分
    證統一編號：Ｚ000000000號，住臺南縣歸仁鄉○○村○○路
    ○段280號）為聲請人之長女，因丁○○罹患精神疾病，已不
    能為意思表示或受意思表示，或不能辨識其意思表示之效果
    ，有申請保險理賠之必要，為此聲請對其為監護宣告，並請
    求選任聲請人擔任其監護人，指定甲○○擔任會同開具財產
    清冊之人等語。
三、經查，丁○○為聲請人之長女等情，業據聲請人提出戶籍謄
    本、戶口名簿、身分證在卷可稽，揆諸上開規定，聲請人為
    宣告丁○○為監護宣告之人之聲請人資格，自無欠缺。經查
    ，聲請人主張上情，據其提出續期保險費送金單、殘障手冊
    、診斷證明書為憑，復經本院囑託臺灣士林地方法院鑑定丁
    ○○之心神狀況，並採用臺北市立聯合醫院鑑定人方勇駿醫
    師之意見，鑑定結論認：「一林女之精神科臨床診斷為『雙
    極性疾患第一型』。二林女因上述診斷，致其為意思表示或
    受意思表示，或辨識意思表示效果之能力，顯有不足。三林
    女所患上述診斷之預後不佳，雖可由藥物控制，但無法完全
    治癒。」等語，有臺灣士林地方法院99年7月14日非訟事件
    筆錄、臺北市立聯合醫院精神鑑定報告書在卷足憑；綜上，
    堪信丁○○非完全不能為意思表示或受意思表示，亦非完全
    不能辨識其意思表示之效果，未達應受監護宣告之程度，惟
    其為意思表示或受意思表示，或辨識其意思表示效果之能力
    ，顯有不足，從而，聲請人聲請監護宣告，尚屬有間，惟丁
    ○○仍有受輔助之必要，爰依職權以裁定為輔助之宣告。
四、次查，聲請人丙○○（男，民國○○年○月○日生、身分證統一
    編號：Ｚ000000000號，住臺南縣歸仁鄉○○村○○路○段280
    號）為受輔助宣告之人丁○○之父，有戶籍謄本附卷可參，
    且經受輔助宣告人之親屬團體會議推定為丁○○之輔助人，
    有聲請人所提出之親屬團體會議推定監護人（輔助人）說明
    書、親屬系統表、親屬會議紀錄在卷可稽，復經關係人即聲
    請人胞妹甲○○、乙○○到庭證述屬實，認由聲請人丙○○
    擔任輔助人，最能符合受輔助宣告之人之最佳利益，爰選定
    聲請人丙○○為輔助人。
五、依民事訴訟法第624條之1第3項、第608條第1項、第95條、
    第87條第1項，裁定如主文。
中    華    民    國    99    年    8     月    27    日
                      家事法庭    法  官  郭貞秀
正本係照原本作成。
如不服本裁定關於選定輔助人之部分，應於送達後10日內向本院
提出抗告狀，並繳納抗告費新臺幣1,000元；其餘關於輔助宣告
之部分，不得抗告。
中    華    民    國    99    年    8     月    27    日
                                  書記官  鄭隆慶

司法院資訊處製作；財團法人民間司法改革基金會備份。
